臺灣雲林地方法院民事裁定             100年度監宣字第90號
聲  請  人  吳葉淑霞
相  對  人  吳俊賢
關  係  人  吳俊彥
上列聲請人聲請監護宣告事件，本院裁定如下：
    主    文
宣告吳俊賢（男、民國○○年○○月○○日生、國民身分證統一編號：
Ｚ000000000號）為受監護宣告之人。
選定吳葉淑霞（女、民國○○年○○月○○日生、國民身分證統一編號
：Ｚ000000000號）為受監護宣告人之監護人。
指定吳俊彥（男、民國○○年○ 月○ 日生、國民身分證統一編號：
Ｚ000000000號）為會同開具財產清冊之人。
聲請費用新臺幣壹仟元由受監護宣告之人負擔。
    理    由
一、聲請意旨略以：聲請人吳葉淑霞為相對人之母，關係人吳俊
    彥則為相對人之弟。相對人自腦瘤手術後，因腦中風後遺症
    合併右側半身癱瘓，經醫師囑言：「吳俊賢因上述疾病，現
    仍遺留顯著大腦皮質功能退化，語言表達理解障礙，吞嚥困
    難，右側肢體癱瘓，無法行走，須終日長時間坐輪椅或臥床
    ，所有日常生活包括進食、穿脫衣服、步行、沐浴、大小便
    ，皆須24小時依賴他人扶助」等語，經送醫診治至今仍不見
    起色，致不能為意思表示或受意思表示，或不能辨識意思表
    示之效果，有診斷證明書可證。爰依民法第14條第1 項、民
    事訴訟法第597 條第1 項之規定，聲請對其為監護之宣告，
    並依民法第1111條之規定，指定聲請人為相對人之監護人，
    暨指定關係人吳俊彥為會同開具財產清冊之人等語。
二、按對於因精神障礙或其他心智缺陷，致不能為意思表示或受
    意思表示，或不能辨識其意思表示之效果者，法院得因本人
    、配偶、四親等內之親屬、最近一年有同居事實之其他親屬
    、檢察官、主管機關或社會福利機構之聲請，為監護之宣告
    。受監護宣告之人應置監護人；法院為監護之宣告時，應依
    職權就配偶、四親等內之親屬、最近一年有同居事實之其他
    親屬、主管機關、社會福利機構或其他適當之人選定一人或
    數人為監護人，並同時指定會同開具財產清冊之人。法院為
    前項選定及指定前，得命主管機關或社會福利機構進行訪視
    ，提出調查報告及建議。監護之聲請人或利害關係人亦得提
    出相關資料或證據，供法院斟酌。法院選定監護人時，應依
    受監護宣告之人之最佳利益，優先考量受監護宣告之人之意
    見，審酌一切情狀，並注意下列事項：(一)受監護宣告之人之
    身心狀態與生活及財產狀況。(二)受監護宣告之人與其配偶、
    子女或其他共同生活之人間之情感狀況。(三)監護人之職業、
    經歷、意見及其與受監護宣告之人之利害關係。(四)法人為監
    護人時，其事業之種類與內容，法人及其代表人與受監護宣
    告之人之利害關係，民法第14條第1 項、第1110條、第1111
    條、第1111條之1 分別定有明文。
三、經查，聲請人上開主張，業據其提出戶籍謄本、親屬系統表
    、中國醫藥大學北港附設醫院診斷證明書等件為證，且相對
    人經本院法官在鑑定人即中國醫藥大學北港附設醫院醫師施
    信安前呼喚其姓名均無反應，並經鑑定人施信安醫師鑑定稱
    ：個案目前無法回答自己姓名、地址，也無法回答及辨識家
    人、時間、地點，患者目前狀況處於意識不清，無法表達意
    識的情況，依個案狀況已達因精神障礙或其他心智缺陷，致
    不能為意思表示或受意思表示，或不能辨識其意思表示效果
    之程度等語，有鑑定筆錄在卷可稽，堪信聲請人之主張屬實
    。本院審酌上情，認為相對人對他人詢問，無法辨識及回答
    ，心智意識狀態不清，而無法表達其內心意思，日常生活起
    居均須他人協助照護，已達不能為意思表示或受意思表示之
    情狀，故聲請人聲請對相對人為監護之宣告為有理由，應予
    准許。
四、次查，聲請人吳葉淑霞為受監護宣告人之母，其父吳水信業
    已亡故，雖仍有配偶裴菁桃，但其失蹤去向不明，而無子女
    ，另有姐弟即吳秀盈、吳彩滿、吳俊彥等三人，且渠等均表
    示同意由聲請人擔任受監護宣告人之監護人之情，則據聲請
    人陳述明確，並有戶籍謄本、親屬系統表、受理失蹤人口案
    件登記表影本、同意書等件附卷可參。本院審酌上情，並考
    量聲請人係受監護宣告人之母，並有意願擔任受監護宣告人
    之監護人，平日亦係由其負責照顧受監護宣告人之生活起居
    及協助處理相關事務等情狀，認聲請人應有監護受監護宣告
    人之能力，並適於任之，是由聲請人吳葉淑霞任監護人，符
    合受監護宣告人吳俊賢之最佳利益，爰依前揭規定，選定聲
    請人吳葉淑霞為受監護宣告之人吳俊賢之監護人。另本院參
    酌關係人吳俊彥為受監護宣告人之弟，且有擔任會同開具財
    產清冊之人之意願，有前揭同意書在卷可查，爰依上揭規定
    ，指定關係人吳俊彥為會同開具財產清冊之人。
五、依民事訴訟法第608 條第1 項，裁定如主文。
中    華    民    國   100    年    9     月    30    日
                   家事法庭     法  官  黃瑞井
正本係照原本作成。
如不服本裁定關於選定監護人及指定會同開具財產清冊之人等部
分，應於送達後十日內向本院提出抗告狀，並繳納抗告費新臺幣
1,000 元；其餘關於宣告監護之部分，不得抗告。
中    華    民    國   100    年    9     月    30    日
                                書記官  鄭國銘
【附錄】：
‧民法第1099條
監護開始時，監護人對於受監護人之財產，應依規定會同遺囑指
定、當地直轄市、縣（市）政府指派或法院指定之人，於二個月
內開具財產清冊，並陳報法院。
前項期間，法院得依監護人之聲請，於必要時延長之。
‧民法第1099條之1
於前條之財產清冊開具完成並陳報法院前，監護人對於受監護人
之財產，僅得為管理上必要之行為。